臺灣桃園地方法院刑事判決　　　　　　　95年度訴字第2223號
公　訴　人　台灣桃園地方法院檢察署檢察官
被　　　告　乙○○
　　　　　　子○○
　　　　　　　　　　　樓
　　　　　　卯○○
　　　　　　辰○○
上　一　人
選任辯護人　彭巧君律師
被　　　告　壬○○
上列被告因違反期貨交易法案件，經檢察官提起公訴（94年度偵
字第8241號），本院判決如下︰
    主  文
乙○○、子○○、卯○○、辰○○、壬○○共同未經許可，擅自
經營期貨顧問事業，各處有期徒刑陸月。均緩刑貳年。
    事  實
一、乙○○、子○○、卯○○、辰○○、壬○○均係設在桃園縣
    桃園市縣○路332 號3 樓「永竣行」之員工，均明知未經主
    管機關財政部證券暨期貨管理委員會（下稱證期會，現以變
    更組織為行政院金融監督管理委員會證券暨期貨管理局）許
    可並發給許可證照，任何公司、行號或個人均不得經營期貨
    顧問事業，竟與永竣行實際負責人蔡泰和（另行通緝）、吳
    伯春、尹呈祥（上2 人另經本院以94年度訴字第1051號分別
    判處有期徒刑6 月，緩刑4 年確定），基於共同未經許可擅
    自經營期貨顧問事業之犯意聯絡，由蔡泰和自民國88年11月
    間起，在報紙上刊登延聘行政助理之廣告，以此為由陸續聘
    僱辛○○、寅○○、丑○○、丁○○、戊○○、甲○○、庚○○、丙○、癸○○、己○○、李蜀仁等人為新進人員，由
    乙○○（90年3 月至91年底）、子○○（90年7 月至91年底
    ）、卯○○（88年間至91年間）、辰○○（90年間）、壬○○（90年間）、吳伯春、尹呈祥等人擔任講師，授課教導匯
    市之意義、內容及交易技巧，並提供匯市走勢之分析研判及
    國際重大財金事件對於匯市走勢之影響資料，交由新進人員
    模擬、分析及演練，待辛○○等人對匯市及此類型之交易有
    初步之認識並產生興趣之後，再至位於永竣行樓下之聯邦商
    業銀行，由該銀行行員蔡明月（另為不起訴處分）辦理匯款
    事宜，分別匯款新台幣（下同）97萬餘元、380,000 元、72
    0,000 元、540,000 元、500, 000元、504,000 元、360,00
    0 元至設在澳門之「WEBSTER INTERNATION  INVESTIMENT D
    EVELOPMENT CO.LTD 」（下稱偉伯斯特公司）指定之帳戶後
    ，即可在「永竣行」內打電話，透過偉伯斯特公司下單操作
    外幣保證金交易（單位以口計算），辛○○等人於下單當日
    得要求平倉或留倉，並依據平倉時各該外幣匯率在市場行情
    變動之漲跌情形，結算差額。而辛○○等人對於匯市將來之
    走勢及重大財金新聞對於匯市行情之影響有疑問時，亦可隨
    時詢問乙○○、子○○、卯○○、辰○○、壬○○、吳伯春
    、尹呈祥等人。而「永竣行」則從辛○○等人透過偉伯斯特
    公司下單進行交易中，抽取每口80元美金作為提供上述各項
    顧問服務予客戶之報酬。然自91年6 月起，陸續發生客戶結
    清帳戶卻無法領回餘款情事，辛○○、丁○○、庚○○、寅
    ○○、丑○○、甲○○、李蜀仁僅分別領取258,000 元、10
    0,000 元、58,500元、34,500元、56,000元、2,200 元、9,
    300 元之獎金及利潤外，其餘投資均無法領回，經打電話至
    澳門偉伯斯特公司詢問，不得確切回覆，嗣於2 日後，偉伯
    斯特公司電話已經停用，無法再為聯絡，同年12月9 日，永
    竣行因積欠房租與管理費而遭房東鎖門，始提出告訴查悉上
    情。
二、案經辛○○、寅○○、丑○○、丁○○、戊○○、甲○○、
    庚○○、丙○、癸○○、己○○、李蜀仁訴請臺灣桃園地方
    法院檢察署檢察官偵查起訴。
    理  由
壹、有罪部分：
一、被告乙○○、子○○、卯○○、壬○○部份:
    訊據被告乙○○、子○○、卯○○、壬○○對於上開犯行於
    本院審理時均坦承不諱，核與證人吳伯春、辛○○、丁○○
    、戊○○、甲○○、庚○○、丙○、己○○於偵查、本院審
    理時證述相符 (見92年度他字第11號卷第158 頁背面、第16
    4 頁、第7 頁至第8 頁、第132 頁背面至第134 頁、第136
    頁、94年度偵字第8241號卷第62頁至第63頁、第119 頁至第
    120 頁、本院卷一第240 頁至第245 頁、第269 頁至第300
    頁、本院卷二第12頁至第17頁)， 此外並有受益權單位申購
    書、信託投資合約書、委任授權書、存摺影本、結匯證明、
    匯出匯款或折換申請書、中央信託局賣匯水單影本、徵才廣
    告、面試紀錄簿、徵才紀錄簿在卷可案，足認被告乙○○、
    子○○、卯○○、壬○○之自白與事實相符，堪以採信。本
    件就被告乙○○、子○○、卯○○、壬○○部分事證已臻明
    確，被告乙○○、子○○、卯○○、壬○○犯行洵堪認定，
    應依法論科。
二、就被告辰○○部份:
    被告辰○○於本院96年4 月17日審理時於檢察官論告後雖否
    認有何違反期貨交易法之犯行，辯稱: 並未幫告訴人辛○○
    等人上課，也沒有教他們投資，伊本身也是客戶云云，然查
    :
  (一)期貨交易法（以下簡稱期交法）第3 條第1 項第1 款所謂之
    「槓桿保證金契約」，係指依國內外期貨交易所或其他期貨
    市場之規則或實務，由當事人約定，一方支付價金、一定成
    數之款項或取得他方授與之一定信用額度，雙方於未來特定
    期間內，依約定方式結算差價或交付約定物之契約，為期貨
    交易之1 種。又所謂「外幣保證金交易」，係指一方於客戶
    與其簽約並繳付外幣保證金後，得隨時應客戶之請求，於保
    證金之數倍範圍內以自己之名義為客戶之計算，在外匯市場
    從事不同幣別間之即期或遠期買賣交易。此項交易不需實際
    交割，一般都在當日或到期前以反方向交易軋平之方式結算
    買賣差價。實務上客戶與銀行間所簽訂之外幣保證金契約，
    均約定客戶得將契約延續至下1 銀行營業日，且若契約自1
    銀行營業日延續下1 銀行營業日，則客戶由於契約延續之差
    價所獲致之損益，經銀行確定後，即存入客戶外幣保證金帳
    戶或自其中扣除。換言之，外幣保證金契約雖然得於當日要
    求平倉，惟客戶簽訂外幣保證金契約時並不知何時會平倉（
    履行日不確定），得視匯率之變動而決定其平倉日，是該等
    契約實際上並無到期日，具有約定於未來時間履行契約之性
    質。此種契約因具有：以保證金交易，未來期間履約特
    性，每日結算損益（mark to market）之特點，符合期交
    法所謂槓桿保證金契約之要件，自屬期交法所規範之範圍。
    次查，任何人非經主管機關許可，不得經營「期貨顧問事業
    」，期交法第82條第1 項定有明文。而該條所謂之期貨顧問
    事業，係指為獲取報酬，經營或提供期貨交易之分析、判斷
    意見者，其實際提供之服務包括接受委任，對期貨交易有關
    事項提供研究分析意見或建議、發行有關期貨交易之出版品
    、舉辦有關期貨交易之講習等內容，亦為期貨顧問事業設置
    標準第2 條第1 項、期貨顧問事業管理規則第2 條第1 項所
    明定，先予說明。
  (二)被告辰○○業於本院同次審理時自白：90年6 月至永峻行應
    徵員工，那時被告卯○○是我的主管，我有去幫忙上課，作
    資料解說，有講師費用5,000 元，我那時後認為客戶就是員
    工等語 (見本院卷二第27頁)， 且於偵查中坦承: 我約90年
    左右到永峻行任職，任職約半年，工作內容是幫新進員工上
    課，交如何看電腦上的單子等語 (見94年度偵字第8241號卷
    第51頁至第53頁)， 另證人吳伯春於本院審理時結證稱：被
    告辰○○會幫B 組上課，內容是說期貨的高低點叫客戶自己
    去敲單等語 (見本院卷一第242 頁至第245 頁)、 證人辛○○於本院審理時結證稱: 被告辰○○會幫主管做事情，也會
    幫忙上課，她是永峻行的員工等語 (見本院卷一第271 頁至
    第273 頁)、 證人丁○○於本院審理時結證稱：我有上過1
    次被告辰○○的課，上課內容就是外匯投資，被告辰○○會
    提供資訊等語 (見本院卷一第280 頁)、 證人戊○○於本院
    審理時結證稱: 有看過被告辰○○在永峻行幫人上課等語 (
    見本院卷一第284 頁)， 此外並有受益權單位申購書、信託
    投資合約書、委任授權書、存摺影本、結匯證明、匯出匯款
    或折換申請書、中央信託局賣匯水單影本、徵才廣告、面試
    紀錄簿、徵才紀錄簿在卷可案，足見被告辰○○確有提供匯
    市操作技巧之諮詢建議，且於「員工」新進時施予有關匯市
    及交易技巧之講習課程，以利其等爾後從事外幣保證金交易
    ，而被告辰○○亦未經主管機關許可從事上開業務，為被告
    辰○○所是認，顯見被告辰○○確係未經許可，違法從事期
    貨顧問事業。則被告辰○○上開所辯，顯係事後飾卸之詞，
    無足採信，被告辰○○部分事證明確，犯行堪以認定，應依
    法論科。
三、核被告乙○○、子○○、卯○○、辰○○、壬○○所為，均
    係違反期貨交易法第82條第1 項之規定，犯有同法第112 條
    第5 款之未經許可擅自經營期貨顧問事業罪。再按，期貨交
    易法第112 條第5 款所稱之擅自「經營期貨顧問事業」，就
    其法條所規範之犯罪行為性質，本身即含有多次性與反覆性
    ，故如行為人基於經營同一事業之目的，在同一時期內多次
    或反覆經營上述事業，應僅成立單純一罪，而無連續犯規定
    之適用。本案被告乙○○、子○○、卯○○、辰○○、壬○○均係以一提供外匯走勢分析及外匯操作技巧之服務，招攬
    不特定客人至上址從事外匯保證金交易，其等均係以經營同
    一事業之目的，在同一地點反覆多次從事同樣之業務，應僅
    構成一罪。又被告乙○○、子○○、卯○○、辰○○、壬○○與蔡泰和、吳伯春、尹呈祥間具有犯意聯絡及行為分擔，
    應為共同正犯。爰審酌被告乙○○、子○○、卯○○、辰○○、壬○○等人之素行、犯罪之動機、手段、犯罪之時間，
    復參酌被告乙○○、子○○、卯○○、壬○○於犯後坦承犯
    行一切情狀，分別量處如主文所示之刑。又刑法第74條緩刑
    之規定於94年2 月2 日修正，並於95年7 月1 日施行。惟按
    犯罪在新法施行前，新法施行後，緩刑之宣告，應適用新法
    第74條之規定，最高法院95年度第8 次刑事庭會議決議可資
    參照，查被告乙○○、子○○、卯○○、辰○○前均未曾有
    犯罪之紀錄，亦無受有期徒刑以上刑之宣告，被告壬○○雖
    前曾受有期徒刑6 月，緩刑2 年之宣告，然已於96年1 月17
    日緩刑期滿未經撤銷等情，有臺灣高等法院被告乙○○、子
    ○○、卯○○、辰○○、壬○○前案紀錄表1 份在卷可查，
    而被告乙○○、子○○、卯○○、辰○○經此偵查、審判及
    刑之宣告後，當能知所警惕而無再犯之虞，本院認對被告乙○○、子○○、卯○○、辰○○、壬○○所宣告之刑以暫不
    執行為適當，併予宣告緩刑2 年，以啟自新。
貳、不另為無罪之諭知部分：
一、公訴意旨另以：被告乙○○、子○○、卯○○、辰○○、壬○○與蔡泰和、吳伯春、尹呈詳共同基於意圖為自己不法之
    所有之犯意聯絡，先於88年11月間，登報徵才，誘使告訴人
    辛○○、寅○○、丑○○、丁○○、戊○○、甲○○、庚○○、丙○、癸○○、己○○、李蜀仁等前往應徵並經錄用為
    新進人員，被告乙○○、子○○、卯○○、辰○○、壬○○
    即在所負責之職前訓練中，對上開錄用之新進人員施以外匯
    買賣之操作、分析等訓練及解說期貨交易中之外匯保證金交
    易（即槓桿保證金契約）內容，並於課程中自稱為客戶，強
    調期貨投資之高獲利，以引誘新進人員成為外匯保證金交易
    之投資者，辛○○等人因而陷於錯誤，加入上開外匯保證金
    交易投資，並至位於永竣行樓下之聯邦商業銀行，由該銀行
    行員蔡明月（另為不起訴處分）辦理匯款事宜，分別匯款新
    台幣（下同）97萬餘元、380,000 元、720,000 元、540,00
    0 元、500,000 元、504,000 元、360,000 元至偉伯斯特公
    司指定之帳戶後，以「口」為交易單位，向偉伯斯特公司詢
    價、敲價下單至國際金融市場，操作買賣日幣、歐元、英鎊
    、瑞士法郎等幣別之外幣保證金交易，而依各該外幣匯率在
    市場上行情波動之漲跌，結算差額，計算客戶盈虧，客戶每
    交易1 口，即由偉伯斯特公司及永竣行依一定比例分別抽取
    佣金。然自91年6 月起，陸續發生客戶結清帳戶卻無法領回
    餘款情事，告訴人辛○○、丁○○、庚○○、寅○○、丑○○、甲○○、李蜀仁僅分別領取258,000 元、100,000 元、
    58,500元、34,500元、56,000元、2,200 元、9,300 元之獎
    金及利潤外，其餘投資均無法領回而受有損害，因認被告乙○○、子○○、卯○○、辰○○、壬○○另涉有刑法第339
    條第1 項之詐欺取財罪嫌，並係以告訴人辛○○、寅○○、
    丑○○、丁○○、戊○○、甲○○、庚○○、丙○、癸○○
    、己○○、李蜀仁之指述，及卷附受益權單位申購書、信託
    投資合約書、委任授權書、存摺影本、結匯證明、匯出匯款
    或折換申請書、中央信託局賣匯水單影本、徵才廣告、面試
    紀錄簿、徵才紀錄簿為主要論據。
二、按犯罪事實應依證據認定之，無證據不得認定犯罪事實；又
    不能證明被告犯罪者，應諭知無罪之判決，刑事訴訟法第15
    4 條第2 項、第301 條第1 項分別定有明文。又按刑法第
    339 條第1 項詐欺罪之成立，以意圖為自己或第三人不法所
    有，以詐術使人將本人或第三人之物交付為要件。所謂以詐
    術使人交付，必須被詐欺人因其詐術而陷於錯誤，若其所用
    方法，不能認為詐術，亦不致使人陷於錯誤，即不構成該罪
    ，最高法院著有46年臺上字第260 號判例可資參照。
三、經查：
  (一)被告乙○○、子○○、卯○○、辰○○、壬○○於本院審理
    時，均堅詞否認有何詐欺犯行。證人辛○○於本院審理時證
    述：因為有些人開戶，我覺得可以試看看，所以才會變成客
    戶，開戶投資，敲單是自己敲，永俊行主管會給建議，不是
    一定要我們下單等語（見本院卷一第272 頁至第278 頁），
    證人丁○○於本院審理時證述：被告辰○○並無告訴我投資
    之具體標的，她只是提供我資訊，我的投資會賠錢，是因為
    跟著行情跑，被告卯○○、乙○○也會給我投資資訊等語（
    見本院卷一第279 頁至第280 頁）、證人戊○○於本院審理
    時證述：被告卯○○有幫我上課分析貨幣漲跌行情等語（見
    本院卷一第286 頁）、證人甲○○於本院審理時結證稱：下
    單資訊有時看電視，有時到永峻行上有關政治行情、貨幣行
    情的課，被告卯○○、壬○○負責我們投資，不過決定權還
    是在我們，我因為不知道如何匯款，所以才會去找被告壬○○等語（見本院卷一第289 頁至第291 頁）、證人庚○○於
    本院審理時結證稱：因為我覺得變成客戶利潤比較多，所以
    才會選擇投資，做模擬單時，自己認為可以掌握貨幣行情，
    投資都是我們依照外幣行情走勢，自己研判等語（見本院卷
    一第294 頁），證人丙○於本院審理時結證稱：我那時候模
    仿敲單，覺得獲利不錯，被告子○○有給我建議，我自己有
    看走勢圖覺得還不錯，所以就開戶，我之後有賺到錢等語（
    見本院卷一第297 頁至第299 頁）、證人己○○於本院審理
    時結證稱：當初退休之後，在報紙看到，覺得外匯投資感覺
    上不錯，所以才會投資等語（見本院卷二第14頁），是以由
    證人上開所述，足認告訴人辛○○等除可由被告乙○○、子
    ○○、卯○○、辰○○、壬○○上課獲取貨幣、政治行情之
    走勢分析，告訴人等仍可以依據其他資訊來源來決定是否要
    參與投資及投資金額，當不能逕行認定被告乙○○、子○○
    、卯○○、辰○○、壬○○對告訴人辛○○等人上課分析行
    情係屬誆騙之施詐行為。
  (二)另告訴人丑○○、寅○○之指述及證人李蜀仁之證述，僅可
    證明其等3 人確有透過永峻行進行外匯保證金之投資，然無
    從證明被告乙○○、子○○、卯○○、辰○○、壬○○有何
    詐欺犯行。
  (三)又卷附受益權單位申購書、信託投資合約書、委任授權書、
    存摺影本、結匯證明、匯出匯款或折換申請書、中央信託局
    賣匯水單影本、徵才廣告、面試紀錄簿、徵才紀錄簿等亦僅
    可證明「永峻行」、被告乙○○、子○○、卯○○、辰○○
    、壬○○均未取得證期會許可而從事期貨顧問事業，然無從
    依此證明被告乙○○、子○○、卯○○、辰○○、壬○○有
    詐欺犯行。
  (四)綜上所述，並不能證明被告乙○○、子○○、卯○○、辰○○、壬○○涉有詐欺犯行，惟公訴意旨認此部分與前揭論罪
    科刑之未經許可經營期貨顧問事業罪間有修正前刑法第55條
    「牽連犯」之裁判上一罪關係，就此部分爰不另為無罪之諭
    知。
據上論斷，應依刑事訴訟法第299 條第1 項前段，期貨交易法第
112 條第5 款，刑法第11條前段、第28條、第74條第1 項第1 款
，判決如主文。
本案經檢察官姚重珍到庭執行職務。
中　　華　　民　　國　　96　　年　　4 　　月　　30　　日
                  刑事第一庭　審判長法  官  曾淑華
                                    法  官  黃梅淑
                                    法  官  朱美璘
以上正本證明與原本無異
如不服本判決書應於送達後10日內向本院提出上訴狀
                                    書記官　谷貞豫
中　　華　　民　　國　　96　　年　　5 　　月　　1　　日
附錄本案論罪科刑依據之法條：
期貨交易法第112條
有下列情事之一者，處七年以下有期徒刑，得併科新臺幣三百萬
元以下罰金：
一  未經許可，擅自經營期貨交易所或期貨交易所業務者。
二  未經許可，擅自經營期貨結算機構者。
三  違反第五十六條第一項之規定者。
四  未經許可，擅自經營槓桿交易商者。
五  未經許可，擅自經營期貨信託事業、期貨經理事業、期貨顧
問事業或其他期貨服務事業者。
六  期貨信託事業違反第八十四條第一項規定募集期貨信託基金
者。
七  違反第一百零六條、第一百零七條或第一百零八條第一項之
規定者。
